【裁判字號】    99,再抗,7
【裁判日期】    990426
【裁判案由】    聲明異議
【裁判全文】
臺灣高等法院民事裁定                   99年度再抗字第7號
聲請再審人  甲○○
上列聲請再審人與相對人臺灣金聯資產管理股份有限公司等間聲
明異議事件，聲請再審人對於民國98年12月11日本院確定裁定（
98年度抗字第1715號）聲請再審，本院裁定如下：
    主  文
聲請再審駁回。
聲請再審訴訟費用由聲請再審人負擔。
    事  實
一、聲請再審意旨略以：伊於民國98年11月21日收受本院98年抗
    字第1715號聲明異議事件（下稱原確定事件）之98年11月10
    日院通民律98抗1715號補繳裁判費通知（下稱系爭通知），
    及98年11月9日本院98年度聲字第426號駁回訴訟救助之裁定
    （下稱系爭裁定）後，旋於同月26日就系爭裁定向本院提出
    抗告狀，並同時聲請訴訟救助，是伊無逾期未繳納裁判費之
    情事。況本院另以98年12月21日院通民律98聲426字第09800
    7433號函（下稱系爭函件）副本通知伊，業將系爭裁定卷宗
    呈送最高法院，顯見本院98年抗字第1715號確定裁定（下稱
    原確定裁定）以伊未繳納裁判費，抗告不合法，駁回伊之抗
    告，已違反民事訴訟法第109條之1規定。是故，原確定裁定
    有民事訴訟法第496條第1項第1款及第13款之再審事由，為
    此聲請再審云云。
二、按再審之訴，應於30日之不變期間內提起。前項期間，自判
    決確定之時起算，判決於送達前確定者，自送達時起算；其
    再審之理由發生或知悉在後者，均自知悉時起算。民事訴訟
    法第500條第1項、第2項前段定有明文。此於對確定裁定聲
    請再審者，準用之，此觀同法第507條規定自明。又當事人
    以民事訴訟法第496條第1項第1款適用法規顯有錯誤之情形
    提起再審之訴，應認此項理由於裁判送達時當事人即可知悉
    ，故計算是否逾30日之不變期間，應自裁判確定時起算，無
    同法第500條第2項但書再審理由知悉在後之適用（最高法院
    70年臺再字212號判例意旨參照）。經查，原確定裁定於98
    年12月23日寄存於宜蘭縣政府警察局宜蘭分局新生派出所（
    下稱新生派出所）以為送達，有送達證書附卷可稽（見原確
    定事件卷第53頁）。是原確定裁定經10日，即於99年1月22
    日始生送達效力，則其30日之再審不變期間，應自斯日起算
    。再扣除在途期間4日，至99年2月5日始為屆滿，是聲請再
    審人於99年2月4日聲請再審，未逾30日之不變期間，先此指
    明。
三、按聲請再審，係準用再審之訴之規定（民事訴訟法第507條
    ），故必有再審之理由，且依法表明者，始得聲請再審（同
    法第501條第1項第4款）。否則，其聲請再審為不合法（最
    高法院60年臺抗字第688號判例意旨參照）。而所謂表明再
    審理由，必須指明確定裁定有如何合於法定再審事由之具體
    情事，始為相當。倘僅泛言有何條款之再審事由，無具體情
    事者，仍難謂已合法表明再審事由（最高法院64年臺聲字第
    76號判例參照）。經查，聲請再審人主張：原確定裁定有民
    事訴訟法第496第1項第13款之再審事由云云，惟未表明原確
    定裁定有何合於該再審事由之具體情事，是依上開規定及說
    明，聲請再審人以此再審事由對系爭確定裁定聲請再審，自
    非合法。
四、再按，民事訴訟法第496第1項第1款所謂適用法規顯有錯誤
    ，係指確定裁判所適用之法規，顯然不合於法律規定，或與
    司法院現尚有效及大法官會議之解釋，或最高法院現尚有效
    之判例顯有違反，或消極的不適用法規，顯然影響裁判者而
    言。又駁回訴訟救助聲請之裁定確定前，第一審法院不得以
    原告未繳納裁判費為由駁回其訴。民事訴訟法第109條之1固
    有明定。惟當事人在抗告程序聲請訴訟救助，經抗告法院以
    裁定駁回其聲請者，抗告法院得不待該駁回之裁定確定，即
    以該當事人未繳納裁判費為由駁回其抗告。經查：
（一）聲請再審人提起抗告且聲請訴訟救助，業經本院於98年11
      月9日以系爭裁定駁回其訴訟救助之聲請，並經原確定事
      件於98年11月10日以系爭通知通知聲請再審人於文到後5
      日內補繳裁判費，系爭通知於98年11月16日寄存於新生派
      出所；且聲請再審人自承於同月21日收受系爭通知及系爭
      裁定，惟未繳納原確定事件之抗告裁判費，分別有原確定
      事件之案件審理單、系爭通知、送達證書、裁判費或訴狀
      查詢表、聲請再審人民事再審狀附卷可參（見原確定事件
      卷第47頁至第50頁、本院卷第2頁背面），當堪認為實在
      。
（二）職是，聲請再審人雖主張：伊已就系爭裁定提起抗告，且
      聲請訴訟救助，無逾期未納裁判費，原確定裁定違背民事
      訴訟法第109條之1規定云云。惟查，原確定裁定駁回聲請
      再審人之抗告時，系爭裁定雖經聲請再審人提起抗告，而
      未確定，然依上開之規定及說明，本院既為抗告法院，自
      得不待系爭裁定確定，即得以聲請再審人未繳納裁判費為
      由，而駁回其抗告。至聲請再審人縱同時再聲請訴訟救助
      ，惟原確定事件之裁判費僅新臺幣1000元，且聲請再審人
      甫經本院以系爭裁定駁回其訴訟救助聲請，即就同一事件
      復聲請訴訟救助，顯屬延滯原確定事件程序進行之舉，揆
      諸上開規定及說明意旨，毋待駁回該訴訟救助聲請，即得
      駁回其抗告，否則難期原確定事件程序之順利進行，亦與
      有限司法資源之適切使用原則相違。是故，原確定裁定並
      未違反民事訴訟法第109條之1規定，自無民事訴訟法第49
      6 第1項第1款所謂適用法規顯有錯誤之情形。據此，聲請
      再審人以民事訴訟法第496第1項第1款之再審事由而聲請
      再審，亦為無理由。
五、是以，原確定裁定以聲請再審人未繳納裁判費，駁回聲請再
    審人之抗告，洵屬正當。從而，聲請再審人主張原確定裁定
    有民事訴訟法第496條第1項第13款、第1款所規定之再審事
    由，部分為不合法，部分為無理由，是聲請再審人對原確定
    裁定聲請再審，應予駁回。
六、據上論結，本件聲請再審為部分不合法、部分無理由，爰裁
    定如主文。
中    華    民    國    99    年    4     月    26    日
                  民事第五庭
                        審判長法  官  李錦美
                              法  官  黃雯惠
                              法  官  鍾任賜
正本係照原本作成。
如不服本裁定，應於收受送達後10日內向本院提出抗告狀，並應
繳納抗告費新台幣１千元。
中    華    民    國    99    年    4     月    26    日
                              書記官  吳金來

司法院資訊處製作；財團法人民間司法改革基金會備份。
